【裁判字號】    99,上易,24
【裁判日期】    990224
【裁判案由】    妨害名譽
【裁判全文】
臺灣高等法院刑事判決                  99年度上易字第24號
上  訴  人  臺灣板橋地方法院檢察署檢察官
被      告  甲○○
上列上訴人因被告妨害名譽案件，不服臺灣板橋地方法院98年度
易字第1543號，中華民國98年10月2日第一審判決（起訴案號：
臺灣板橋地方法院檢察署98年度偵字第6525號），提起上訴，本
院判決如下：
    主  文
上訴駁回。
    理  由
一、公訴意旨略以：被告甲○○因遭乙○○(業經原審判處拘役
    55日確定)於民國97年9月25日公然侮辱、恐嚇而心有不甘，
    於同年10月5日某時，於凱悅社區公佈欄之不特定人得以見
    聞之公開場合，張貼「啟示」內容為：「在本人看來留言應
    該不是人寫的，應該是無德無能且無廉無恥之禽獸寫的。請
    問你是乙○○恐嚇我要打我的小弟還是打手嗎?」、「本人
    與乙○○先生於9月25日中午發生些許爭執，本著和解共生
    於9月26日、29日兩日請託俞總幹事居中協調，但對方不予
    理會，本人將於下週至法院對乙○○先生提起刑事責任（公
    然侮辱）之告訴以正視聽，已掌握一卷錄音帶及社區監視器
    錄影光碟等證據，若想知其惡行惡狀之內容可透過管理中心
    聯絡本人」等文字，散布指摘足以毀損乙○○名譽之事，致
    使乙○○名譽受損。因認被告甲○○所為，係涉犯刑法第31
    0條第2項加重誹謗罪嫌。
二、按犯罪事實應依證據認定之，無證據不得推定其犯罪事實。
    且檢察官就被告犯罪事實，應負舉證責任，並指出證明之方
    法。又不能證明被告犯罪者，應諭知無罪之判決，刑事訴訟
    法第154 條第2 項、第161 條第1 項、第301 條第1 項分別
    定有明文。所謂證據，係指足以認定被告確有犯罪行為之積
    極證據而言，該項證據自須適合於被告犯罪事實之認定，始
    得採為斷罪資料。苟積極證據不足為不利於被告事實之認定
    時，即應為有利於被告之認定，更不必有何有利之證據（參
    照最高法院29年上字第3105號、30年上字第816 號判例），
    又事實之認定，應憑證據，如未能發現相當證據，或證據不
    足以證明，自不能以推測或擬制之方法，以為裁判基礎（參
    照最高法院40年臺上字第86號判例），且為刑事訴訟法上證
    明之資料，無論其為直接證據或間接證據，均須達於通常一
    般之人均不致於有所懷疑，而得確信其為真實之程度，始得
    據為有罪之認定，若其關於被告是否犯罪之證明未能達此程
    度，而有合理性懷疑之存在，致使無從形成有罪之確信，根
    據「罪證有疑，利於被告」之證據法則，即不得遽為不利於
    被告之認定（參照最高法院76年臺上字第4986號判例）。
三、公訴人認被告涉嫌加重誹謗罪，無非係以：被告甲○○於警
    詢及偵查中之供述、證人即告訴人乙○○之證言、該「啟示
    」之翻拍照片1張，為其論據。惟訊據被告甲○○堅決否認
    有何加重誹謗犯行，辯稱：伊確實有在97年10月5日某日於
    社區的公佈欄張貼啟示，但是動機只是回應沒有署名的人在
    社區網路上的留言，也就是伊張貼之「啟示」最下面引述的
    那段文字，伊所指涉的對象沒有特定的人，就是原先留言的
    人，但伊不知道那人是誰，伊當時是因為署名「社區住戶」
    的留言內容中，有很大部分是只有伊和乙○○知道的對話內
    容，所以伊合理的懷疑那人和乙○○有關，所以伊才會在啟
    示內容中詢問那人是否是乙○○的打手或小弟，伊並沒有指
    涉乙○○如何，也沒有對乙○○誹謗的意圖，伊所回應的對
    象並不是指乙○○，而是原先在網路上留言之人等語。
四、經查：依上揭啟事內容，係稱：「請問你是乙○○恐嚇我要
    打我的小弟還是打手嗎？」，本無從逕認為係針對乙○○本
    人為指摘；且乙○○有對被告甲○○恫稱：「我就是找人打
    你」、「找人打你」、「講明的找人打你」、「找人打他一
    頓打死我負責」等之恐嚇犯行，業經原審認定明確，是被告
    甲○○所指「乙○○恐嚇我要打我」、「本人與乙○○先生
    於9月25日中午發生些許爭執，本著和解共生於9月26日、29
    日兩日請託俞總幹事居中協調，但對方不予理會，本人將於
    下週至法院對乙○○先生提起刑事責任（公然侮辱）之告訴
    以正視聽，已掌握一卷錄音帶及社區監視器錄影光碟等證據
    ，若想知其惡行惡狀之內容可透過管理中心聯絡本人」之情
    節，並非虛構。是衡諸上揭啟事內容文義，係對於啟事最下
    方所引用之「社區住○○○路留言內容指摘被告：「24小時
    不分日夜隨時亂關燈只關老榮民住的那一層」、「真是騙鬼
    」、「你是受到一位╳狒狒可惡的女人迷惑」、「那位心胸
    狹窄可惡的女人」等情節，被告乃回稱「說人╳狒狒你是禽
    獸嗎？」、「在本人看來留言應該不是人寫的，應該是無德
    無能且無廉無恥之禽獸寫的」、「請問你是乙○○恐嚇我要
    打我的小弟還是打手嗎？」，顯示該啟事係針對「社區住戶
    」之留言內容，懷疑該「社區住戶」係為乙○○幫腔助勢之
    第三人，乃以上揭啟事回應該人，難謂係為毀損乙○○之名
    譽而撰寫上開啟事。
五、從而，檢察官所舉證據，具有相當瑕疵，無從遽以採信。被
    告所辯上開啟事意在回應網路留言，並非指乙○○，而係詢
    問該「社區住○○○路之留言人是否是乙○○的打手或小弟
    ，並非意圖毀損乙○○名譽而指涉乙○○，尚非不可信，此
    外，復查無其他積極證據足資證明被告甲○○有此部分犯行
    ，自屬不能證明被告犯罪，揆諸前開說明，自應就此部分為
    被告無罪之諭知。
六、原審詳查後，認本件不能證明被告犯罪，而諭知被告無罪之
    判決，認事用法並無違誤。檢察官上訴，仍執陳詞，認上開
    啟事內容明確指摘告訴人乙○○，請求本院撤銷改判，核無
    理由，上訴應予駁回。
據上論斷，應依刑事訴訟法第368條，判決如主文。
本案經檢察官邱美育到庭執行職務。
中    華    民    國    99    年    2    月    24    日
                  刑事第十七庭  審判長法  官  王聰明
                                      法  官  黃雅芬
                                      法  官  陳世宗
以上正本證明與原本無異。
不得上訴。
                                      書記官  李佳穎
中    華    民    國    99    年    2     月    24    日

司法院資訊處製作；財團法人民間司法改革基金會備份。
